最高法院刑事判決　　　　　　九十四年度台上字第六三五六號
　　上　訴　人
　　即 自訴 人　莊榮兆
　　　　　　　　　　　　號
　　被　　　告　甲○○
　　　　　　　　　　　　送達處所台灣台中地方法院檢察署
　　　　　　　　乙○○
　　　　　　　　　　　　送達處所台灣台中地方法院檢察署
上列上訴人因自訴被告等濫權追訴等罪案件，不服台灣高等法院
台中分院中華民國九十二年三月十一日第二審判決（九十二年度
上訴字第四四八號，自訴案號：台灣台中地方法院九十一年度自
字第七四三號），提起上訴，本院判決如下：
    主  文
上訴駁回。
    理  由
按刑事訴訟法第三百七十七條規定，上訴於第三審法院，非以判
決違背法令為理由，不得為之。是提起第三審上訴，應以原判決
違背法令為理由，係屬法定要件。如果上訴理由狀並未依據卷內
訴訟資料，具體指摘原判決不適用何種法則或如何適用不當，或
所指摘原判決違法情事，顯與法律規定得為第三審上訴理由之違
法情形，不相適合時，均應認其上訴為違背法律上之程式，予以
駁回。本件上訴人莊榮兆上訴意旨略稱：上訴人莊榮兆自訴被告
甲○○、乙○○等涉有誣告上訴人之嫌，原判決認事用法，除有
事實卷證不符之矛盾外，尚有不利被告涉犯誣告不載理由之違法
，特聲明上訴及要旨，其餘理由容後補呈等語。
惟查本件原判決以上訴人莊榮兆於第一審之自訴意旨，係指被告
等涉牽連犯刑法第一百二十五條第一項第三款之濫權追訴處罰及
濫權不追訴處罰、第一百六十九條之誣告、第二百十三條之登載
不實公文書等罪嫌。因濫權追訴處罰及濫權不追訴處罰罪，係侵
害國家法益之罪，上訴人並非直接被害人，不得提起自訴。雖誣
告罪及登載不實公文書部分，上訴人得提起自訴，但因其所自訴
牽連犯罪事實他部即不得提起自訴之上開涉犯濫權追訴處罰及濫
權不追訴處罰罪嫌部分，係屬較重之罪，依刑事訴訟法第三百十
九條第三項之規定，此部分亦不得提起自訴。不得提起自訴而提
起，自應為不受理之判決。因而維持第一審諭知不受理之判決，
駁回上訴人在第二審之上訴，已詳予說明其論斷之理由。所為論
斷，均有卷存資料可資覆按，從形式上觀察，並無所謂違背法令
之情形。上訴意旨對原判決如此論斷，究竟有何違背法令之情形
，未依據卷內資料具體指摘，僅泛詞謂原判決有事實卷證不符之
矛盾及不載理由之違法云云，顯與法律規定得為第三審上訴理由
之違法情形，不相適合。本件上訴為違背法律上之程式，應予駁
回。至於上訴人於民國九十二年九月二十六日及同年九月三十日
向台灣台中地方法院刑事庭提出之刑事陳報狀，分別檢附司革會
特刊第三期「證舉甲○○檢察官十大罪狀」、司革會特刊第七期
「台灣的青天在那裡」，並明請勘察並引用，以明甲○○濫權
罪證實情及了解發明人血淚心酸，請不要再被誤導等語。各該陳
報狀雖由台灣台中地方法院函轉本院附卷，但因其係提出於第一
審法院刑事庭，又未記載係作為本件上訴第三審理由書之意旨，
在形式上已難認係合法上訴第三審之理由書狀。縱認上訴人有以
此作為上訴第三審理由書之意思，惟按諸刑事訴訟法第三百八十
二條第一項所謂上訴書狀應述上訴之理由，係指上訴書狀本身
應述上訴理由而言，非可引用或檢附其他文書代替，以為上訴
之理由。各該陳報狀檢附援引司革會特刊第三期、第七期所刊登
之文章作為上訴之理由，亦難認其上訴已合法律上之程式，附此
明。
據上論結，應依刑事訴訟法第三百九十五條前段，判決如主文。
中　　華　　民　　國　九十四　年　十一　　月　 十七　 日
                      最高法院刑事第二庭
                          審判長法官  董　明　霈
                                法官  林　茂　雄
                                法官  張　祺　祥
                                法官  呂　永　福
                                法官  郭　毓　洲
      本件正本證明與原本無異
                                      書  記  官
中　　華　　民　　國　九十四　年　十一　　月　二十二  日
                                                      V
